【裁判字號】    97,消債抗,103
【裁判日期】    980205
【裁判案由】    更生事件之抗告
【裁判全文】
臺灣臺南地方法院民事裁定           97年度消債抗字第103號
抗告人  甲○○
上列抗告人因消費者債務清理條例事件聲請更生及保全處分，對
於中華民國97年9月30日本院97年度消債更字第285號裁定提起抗
告，本院裁定如下：
    主    文
抗告駁回。
抗告程序費用新台幣壹仟元由抗告人負擔。
    理    由
一、抗告意旨略以：
（一）抗告人聲請更生之際，正為抗告人到任新職一個月，從任
      職以來至今平均薪水為新台幣（下同）26,314元，雖原審
      認定抗告人尚擁有土地房屋、汽車及股票，可供利用以資
      變現償還債務，然抗告人為求申請更生時得以通過，因此
      不敢隨意變賣財物，才繼續繳交貸款。
（二）抗告人前夫乙○○應給付子女扶養費用一事，抗告人只能
      形容「要吃自己賺」來描述如何獨力拉拔子女長大，抗告
      人前夫完全未給付子女扶養費用，因抗告人不識法令，當
      初前夫未給付扶養費用時，未以存證信函自保以供日後佐
      證之用。
（三）原裁定認抗告人於民國96年間有多餘資金可供投資股票，
      然抗告人當時於95年6月至96年11月均正常繳款， 將多餘
      財力投入股票市場，無非係想多賺點錢，猶如抗告人多加
      班賺取費用同理。96年11月起未能如期繳交貸款造成毀諾
      ，實因暑假過後，小孩註冊費、學雜費，接著年關將過，
      支出相對增加等等，導致資金缺口大，致未能如期繳交協
      商金額。爰提起抗告，請求廢棄原裁定，准予抗告人更生
      之聲請等語。
二、按聲請更生或清算不合程式或不備其他要件者，法院應以裁
    定駁回之，但其情形可以補正者，法院應定期間先命補正，
    消費者債務清理條例 第8條定有明文。次按債務人與金融機
    構協商成立者，不得聲請更生或清算，但因不可歸責於己之
    事由，致履行顯有重大困難者，不在此限；本條例施行前，
    債務人依金融主管機關協調成立之中華民國銀行公會會員辦
    理消費金融案件無擔保債務協商機制與金融機構成立之協商
    ，準用前項之規定，消費者債務清理條例第151條第5項、第
    6項亦分別有明文規定。 衡諸前開規定之立法意旨，可見債
    務人無論在本條例施行前後，與金融機構之債權人成立協商
    後，即應本於債權契約之誠信原則勉力履行，除非有前述不
    可歸責於己之事由，且其履行顯然有重大困難，不得率爾依
    本條例更生程序清理其債務。
三、經查，本件抗告人於聲請更生前，曾依金融主管機關協調成
    立之中華民國銀行公會會員辦理消費金融案件無擔保債務協
    商機制，於95年6月30日成立協商， 約定每月應償還款項合
    計為17,692元，共分240期， 至全部清償完畢為止，抗告人
    繳交至96年11月毀諾，有債權銀行陳報狀及協議書附於原審
    卷足憑，堪信為真實。
四、抗告人雖謂：抗告人聲請更生之際（97年5月）， 正為抗告
    人到任新職一個月，從任職以來至今平均薪水為26,314元，
    雖原審認定抗告人尚擁有土地房屋、汽車及股票，可供利用
    以資變現償還債務，然抗告人為求申請更生時得以通過，因
    此不敢隨意變賣財物，才繼續繳交貸款。另抗告人前夫乙○
    ○並未給付子女扶養費用。再者原裁定認抗告人96年間有多
    餘資金可供投資股票， 然抗告人當時於95年6月至96年11月
    均正常繳款，將多餘財力投入股票市場，無非係想多賺點錢
    ，猶如抗告人多加班賺取費用同理。96年11月起未能如期繳
    交貸款造成毀諾，實因暑假過後，小孩註冊費、學雜費，接
    著年關將過支出相對增加等等，導致資金缺口大未能如期繳
    交協商金額。經查：
（一）抗告人於96年11月毀諾，因此應以毀諾前之收入支出情形
      認定是否發生不可歸責之事由致履行協商有重大困難。抗
      告人至97年4月之前薪資收入平均39,000元， 有財產及收
      入狀況說明書附於原審卷足憑。因此原審認定抗告人毀諾
      時收入平均應為39,000元，自屬有據。
（二）抗告人主張前夫乙○○並未給付子女之扶養費云云，惟查
      ，抗告人既任子女之親權人，應為子女權益代其向生父請
      求給付扶養費用，且抗告人前夫乙○○於96年間之所得即
      有343,606元，亦有稅務電子閘門調件明細表1份在卷足憑
      。是乙○○既有能力給付扶養子女，而抗告人在已有經濟
      困難之情形下，仍未代子女向其父親請求扶養費，以減輕
      自己扶養子女之負擔，亦有不當。
（三）抗告人又主張原裁定認抗告人96年間有多餘資金可供投資
      股票，然抗告人當時於95年6月至96年11月均正常繳款，
      將多餘財力投入股票市場，無非係想多賺點錢，猶如抗告
      人多加班賺取費用同理。96年11月起未能如期繳交貸款造
      成毀諾，實因暑假過後，小孩註冊費、學雜費，接著年關
      將過支出相對增加等等，導致資金缺口大未能如期繳交協
      商金額。經查：抗告人每月平均收入39,000元，除繳納協
      商金額17,692元外，尚需自身生活費用及扶養子女外，竟
      仍有餘力投資股票市場，可推知抗告人並非無力繳交協商
      款項。又股票投資為風險行為，獲利與否有其不確定性，
      且抗告人既得預期暑假過後子女相關就學費用及年關將近
      有資金缺口之問題，應當將剩餘資金預作準備，然抗告人
      不思此圖，反將資金投入股票市場從事風險行為，以致資
      金缺口難以填補，進而毀諾。本院認抗告人此種財務處理
      之方式，難認非不可歸責於己。
五、末查：抗告人前夫乙○○依法院確定判決（本院91年度家訴
    字第38號、 台灣高等法院台南分院92年度家上易字第1號）
    自97年7月1日起，至少按月給付子女扶養費16,250元，加計
    其每月平均薪資39,000元，合計55,2 50元（計算式：39,00
    0元+16,250元=55,250元），扣除其每月個人生活費6,000元
    、家庭雜支5,000元、扶養子女費用15,000元、 償還民間債
    務10,000元，合計每月支出36,000元後，所餘金額尚足以支
    付債務協商金額每月17,692元。 抗告人自95年6月30日與最
    大債權銀行安泰銀行成立協商後，共繳款16期，至96年11月
    毀諾，有美商花旗商業銀行陳報狀附於原審卷卷足憑。是抗
    告人既可繳交長達16期之款項，顯見抗告人並非不能履行債
    務，尚難認定其有何因不可歸責於抗告人致履行顯有重大困
    難之事由存在。
六、綜上所述，本件抗告人既無不可歸責於己之事由，致履行顯
    有重大困難之情形，已與首揭消費者債務清理條例所定得聲
    請更生程序以清理債務之要件不符，顯然其聲請更生即屬要
    件不備，且無從補正。從而，原裁定駁回其更生之聲請，並
    無不合。抗告意旨仍指摘原裁定不當，求予廢棄另為裁定，
    為無理由，應予駁回。
七、據上論結，本件抗告為無理由，依消費者債務清理條例第15
    條， 民事訴訟法第495條之1第1項、第449條第1項、第95條
    、第78條，裁定如主文。
中    華    民    國    98    年    2     月    5     日
                            臺灣臺南地方法院民事第一庭
                                審判長法官  楊 清 安
                                      法官  蘇 正 賢
                                      法官  王 獻 楠
以上正本係照原本作成。
本裁定不得抗告。
中    華    民    國    98    年    2     月    5     日
                                書  記  官  李 靜 怡


司法院資訊處製作；財團法人民間司法改革基金會備份。
